臺灣臺北地方法院交通事件裁定　　　　 96年度交聲字第655號
受 處分 人　甲○○
原處分機關　臺北市交通事件裁決所
上列受處分人甲○○因違反道路交通管理處罰條例案件，對於原
處分機關中華民國96年 5月30日所為之處分（原處分案號：北市
裁二字第裁22-1AB564292號）聲明異議，本院裁定如下：
    主  文
異議駁回
    理  由
一、按道路交通管理處罰條例（下稱條例）所用名詞「車輛」，
    係指在道路上以原動機行駛之汽車（包含機器腳踏車）或以
    人力、獸力行駛之車輛，而道路交通安全規則 (下稱安全規
    則) 所用名詞「汽車」，係指在道路上不依軌道或電力架線
    而以原動機行駛之車輛（包含機器腳踏車），條例第3條第8
    款、安全規則第2條第1 項第1款均定有明文。次按人行道，
    指為專供行人通行之騎樓、走廊及劃設供行人行走之地面道
    路、與人行天橋及人行地下道；人行道，不得臨時停車，條
    例第3條第3款、安全規則第111條第1 項第1款規定甚明；另
    設有禁止停車標誌之處所不得停車，安全規則第112條第1項
    第4 款定有明文；再按汽車駕駛人在禁止臨時停車處所停車
    者，或在設有禁止停車標誌之處所停車者，均處新臺幣（下
    同）600元以上1,200元以下罰鍰，條例第56條第1項第1款、
    第4 款復有明文。而機器腳踏車駕駛人如有在禁止臨時停車
    處所停車或在設有禁止停車標誌之處所停車之違規情形，在
    舉發違反道路交通管理事件通知單上所載之應到案日期前到
    案聽候裁決，經主管機關調查後仍認定其有上開違規行為者
    ，依違反道路交通管理事件統一裁罰基準表之規定，均需對
    該駕駛人處以600元之罰鍰。
二、本件受處分人甲○○所有車牌號碼 A2X-297號機車，於民國
    96年5月 3日上午10時39分，在台北市○○○路○段，經台北
    市停車管理處舉發「在設有停止停車標誌之處所停車」違規
    ，援依條例第56條第1項第4款之規定，處罰鍰600元。
三、異議意旨略以：受處分人陳稱政府施行機車退出騎樓及人行
    道之政策，何以同在羅斯福路3段126號之騎樓，右側 (前段
    ) 需退出，左側 (後段) 卻因臨時停車而受罰；且該處騎樓
    左右兩側畫有停車格由來已久，惟新開立之咖啡店 (Fresca
    Deli Cafe)擅自前移不鏽鋼立欄，並以盆樹遮掩原有格線，
    使機車駕駛人無法使用停車格。更令人不服之處係在警用機
    車亦停放於受處分人為警舉發違規之地點，由此足見警車享
    用特權、擅用特權並與咖啡店有所共識，是故警員所為有違
    民主社會之義等語。經查：
  (一)本件受處分人固不否認有於上揭時地將車牌號碼 A2X-297
      號機車停放於被舉發地點為警拍照之事實，惟辯稱其所停
      放機車之處所（羅斯福路3 段之騎樓）原設有停車格供人
      停放機車，受處分人之違規行為係因該路段店家以欄杆阻
      擋格線，致其無法將機車停入停車格，經本院函查舉發機
      關，按其附具之舉發照片及受處分人附件照片可證，受處
      分人停放機車之地點於捷運出口前，屬於供行人通行之人
      行道範圍，而人行道係專供行人行走之處，依法本非供駕
      駛人停車之處所，惟受處分人所稱該店家違法佔用騎樓部
      分，受處分人應向主管機關檢舉，非得據此稱其違規停車
      行為具有免責事由，受處分人以前情置辯，自不可採。
  (二)復依原舉發機關96年5月15日北市停四字第09632390100號
      首長信箱電子信件回復函文之內容可知，原處分機車已派
      員現場查勘，受處分人停車處所之路段（羅斯福路 126號
      至158號間）設有7面「騎樓、人行道禁止停車（機慢車停
      放區外）」標誌牌，為使民眾能充分瞭解實施機車停放管
      制路段範圍，並以箭頭指示停放範圍供車輛駕駛人辨識遵
      循，駕駛人當應遵守道路交通管制標誌之義務。本件受處
      分人既領有汽車駕駛執照，並親自參與交通運作，自應知
      悉且有遵守交通標誌、標線及相關交通法規之義務，是受
      處分人上開所辯，相同路段之騎樓，何以取締違規標準有
      所不同，右側可停車，左側則否；按人行道不得臨時停車
      、禁止臨時停車處所不得停車、設有禁止停車標誌、標線
      之處所不得停車，所稱禁止停車之處所，有2 種不同之性
      質，其一為經劃設標線或設置標誌後始禁止停車之相對禁
      止停車處所，此際，標線、標誌之劃設具有創設性，另者
      為諸如禁止臨時停車處所等絕對禁止停車之處所，此種乃
      不待主管機關劃設標線或設置號誌，本質上即禁止停車，
      惟若設有禁止停車之標誌、標線，則僅具有提醒、督促駕
      駛人注意之作用而已。至於道路停車之規劃設置及管理，
      係屬交通主管機關之權責，主管機關得考量道路情況、車
      輛流量、駕駛人需要等諸多因素通盤加以規劃設置，並隨
      時檢討，適時加以修正，並非法院所得置喙。人民對停車
      規劃雖得加以建議，惟道路交通標誌、標線一經交通主管
      機關劃設後，於依法變更前，人民即有遵守主管機關所設
      之停車時間、位置、方式、車種等規定之義務，尚不得以
      其主觀意見，逕認停車之規劃不當，而任意違反。否則，
      將使停車次序紊亂，嚴重危及道路秩序及用路人之權益，
      自不待言。
  (三)違反行政法上義務之行為非出於故意或過失者，不予處罰
      ，行政罰法第7 條定有明文。又應受行政罰之行為，僅須
      違反禁止規定或作為義務，而不以發生損害或危險為其要
      件者，推定為有過失，於行為人不能舉證證明自己無過失
      時，即應受處罰，此亦有司法院大法官會議釋字第275 號
      解釋可資參照。然受處分人縱因疏忽而未察看該路段設有
      「騎樓、人行道禁止停車」標誌牌，而停放其所有之機車
      於該處，雖非故意違反道路交通管理處罰條例之規定，惟
      仍屬違反禁止規定之過失行為。從而，本件受處分人有停
      車車種不依規定之違規行為，已堪認定。至於受處分人辯
      稱警用機車亦停放該處，卻未受舉發處罰，參以憲法上所
      保障之平等權，係以合法權利為限，亦即主張平等原則之
      基礎事實應為合法，故「不法的平等」之主張，並非法之
      所許，是縱使警車於相同地點亦有違規停車之事情，亦非
      受處分人可執平等原則據以免責之事由。
四、綜上所述，原處分機關依條例第56條第1 項第1款、第4款規
    定裁處罰鍰600 元，核無不合。本件受處分人之異議為無理
    由，應予駁回。
五、依道路交通案件處理辦法第19條，裁定如主文。
中　　華　　民　　國　　96　　年　　7 　　月　　2 　　日
　　　　　　　　　交通法庭法　官　呂政燁
以上正本證明與原本無異。
如不服本裁定，應於送達後五日內，向本院提出抗告狀。
                          書記官  林碧華
中　　華　　民　　國　　96　　年　　7 　　月　　2 　　日
